【裁判字號】    97,交聲,2273
【裁判日期】    971029
【裁判案由】    聲明異議
【裁判全文】
臺灣臺中地方法院交通事件裁定       97年度交聲字第2273號
原處分機關  交通部公路總局臺中區監理所臺中市監理站
受處分人    甲○○
                    樓
上列受處分人因違反道路交通管理處罰條例案件，對於交通部公
路總局臺中區監理所臺中市監理站九十七年八月五日所為之裁決
（裁監稽違字第裁六一─ＨＣ0000000號裁決書），聲明
異議，本院裁定如下：
    主  文
異議駁回。
    理  由
一、原處分意旨略以：受處分人即異議人甲○○於民國九十六年
    十一月三日十四時許，駕駛車牌號碼ILT－662號重型機車，
    於潭子鄉○○路○段前處，因「在禁止臨時停車處所停車」
    之違規，為警依法舉發，故依道路交通管理處罰條例第五十
    六條第一項第一款規定裁處異議人罰鍰新台幣一仟二佰元等
    語。
二、異議意旨略以：異議人因母親於九十六年十一月三日凌晨跌
    倒受傷，經救護車送醫急救，異議人騎乘上開機車隨後跟至
    醫院，因為是緊急事故，沒注意路旁禁止停車的紅線標誌，
    而將車停在紅線上，該處都是劃紅線沒有讓車子停的地方很
    不合理，又異議人實際上沒有住在戶籍地，所以未於期限內
    到案，冀能審酌上情予以免罰，惟若要罰也以最低額裁處，
    爰依法聲請撤銷該處分等語。
三、按「標線依其型態原則上分類如左：一、線條：以實線或虛
    線標繪於路面或緣石上，用以管制交通者，原則上區分如左
    如左：（五）紅實線：設於路側，用以禁止臨時停車」，道
    路交通標誌標線號誌設置規則第一百四十九條第一項第一款
    第五目定有明文；次按禁止臨時停車處所不得停車；汽車駕
    駛人停車時，在禁止臨時停車處所停車者，處新臺幣六百元
    以上一千二百元以下罰鍰，道路交通安全規則第一百一十二
    條第一項第一款、道路交通管理處罰條例第五十六條第一項
    第一款，亦分別定有明文。再按逕行舉發違反道路交通管理
    事件，應按已查明之資料填註車牌號碼、車輛種類、車主姓
    名及地址，並於通知單上方空白處加註逕行舉發之文字後，
    由舉發機關送達被通知人，違反道路交通管理事件統一裁罰
    基準及處理細則第十一條第一項第四款定有明文。另按汽車
    所有人名稱、地址如有變更，均應向公路監理機關辦理登記
    ，道路交通安全規則第二十三條第一項定有明文。又處理違
    反道路交通管理事件，有關文書之程序，依行政程序法之規
    定；而送達應向受送達人之住居所、事務所或營業所為之；
    對於當事人之送達，應為送達之處所不明者，行政機關得依
    申請，准為公示送達，如無人為公示送達之申請者，行政機
    關為避免行政程序遲延，認有必要時，得依職權命為公示送
    達。又公示送達自公告之日起，其刊登政府公報或新聞紙者
    ，自最後刊登日起，經二十日發生效力；於依第七十八條第
    一項第三款為公示送達者，經六十日發生效力，處理細則第
    五條、行政程序法第七十二條第一項前段、第七十八條第一
    項第一款、第二項、第八十一條分別定有明文。經查:
（一）異議人駕駛前開重型機車有於前揭時、地停放於紅線上，
      遂為警以其違反道路交通管理處罰條例第五十六條第一項
      第一款規定，有「紅線停車」之違規，以中縣警交字第Ｈ
      Ｃ0000000號舉發違反道路交通管理事件通知單逕
      行舉發等事實，為異議人所自承，且有舉發通知單、舉發
      照片彩色影本各一份附卷可稽。
（二）按違反行政法上義務之行為非出於故意或過失者，不予處
      罰，行政罰法第七條定有明文。又應受行政罰之行為，僅
      須違反禁止規定或作為義務，而不以發生損害或危險為其
      要件者，推定為有過失，於行為人不能舉證證明自己無過
      失時，即應受處罰，此亦有司法院大法官會議釋字第二七
      五號解釋可資參照。
（三）查異議人既領有駕駛執照，並親自參與交通運作，自應知
      悉且有遵守交通標誌、標線及相關交通法規之注意義務。
      且依卷附採證照片，亦明顯可見異議人之ILT－662號重型
      機車停放地點，確有繪製禁止臨時停車之紅實線，未有何
      不能注意之情形，該標誌之設置並無任何不當或欠缺，異
      議人縱因緊急事故疏未察看該路段設有紅實線，仍屬違反
      禁止規定之過失行為，於異議人不能舉證證明自己無過失
      時，自仍應受處罰。
（四）本件舉發機關掣單逕行舉發，並依車牌號碼ILT－662號重
      型機車登記於監理機關之戶籍地址即「臺中市北屯區○○
      ○街八十七號」寄發，惟經郵局以「遷移不明」於退回，
      舉發機關因而認定異議人當時之住、居所不明，而於九十
      七年三月二十七日為公示送達，有前揭舉發通知單及遭退
      回之信封影本一紙、台中縣警察局豐原分局九十七年三月
      二十七日中縣豐警交字第○九七○○○○二一六一號函、
      退件清冊及臺中縣警察局豐原分局豐警交字第○九七○○
      ○○二一六一號公示送達公告各一份在卷可佐。而異議人
      之戶籍係設於前揭柳陽東街八十七號，亦有異議人戶籍資
      料一紙在卷可參，則在異議人未有向監理機關變更通訊住
      址之紀錄下，原舉發機關依受異議人上開之戶籍地址送達
      ，嗣因無法送達而退件後，復依法辦理公示送達，揆諸首
      揭規定，本件舉發通知單於公告欄黏貼公告之日起，依法
      已生合法公示送達之效力，原處分機關本於上開舉發通知
      單，在未有繳交罰鍰紀錄下據以裁罰，於法並無不合。
四、綜上所述，異議人確有在前揭時、地於禁止臨時停車處所停
    車之行為，原處分機關依道路交通管理處罰條例第五十六條
    第一項第一款、違反道路交通管理事件統一裁罰基準表之規
    定，裁處受處分人一千二百元，並無不當，本件異議為無理
    由，應予駁回。
據上論斷，應依道路交通管理處罰條例第八十七條第二項，道路
交通案件處理辦法第十九條，裁定如主文。
中    華    民    國    97    年    10     月    29    日
                      交通法庭  法  官  郭書豪
上正本證明與原本無異。
如不服本裁定，應於送達後五日內，向本院提出抗告狀。
                                書記官  陳美虹
中    華    民    國    97    年    10     月    29    日


司法院資訊處製作；財團法人民間司法改革基金會備份。
